臺灣高等法院民事判決　　　　　　　　　96年度重訴字第16號
原　　　告　丙○○
被　　　告　甲○○○
　　　　　　　　　　　　樓
　　　　　　丁○○
追加被告　　德春營造股份有限公司
法定代理人　乙○○
　　　　　　　　　　　　樓之1.
共　　　同
訴訟代理人　陳明律師
上列當事人間因侵權行為損害賠償事件，本院於96年8月22日言
詞辯論終結，判決如下：
    主  文
原告之訴及假執行之聲請均駁回。
訴訟費用由原告負擔。
    事實及理由
一、按提起附帶民事訴訟，應於刑事訴訟起訴後第二審辯論終結
    前為之。但在第一審辯論終結後提起上訴前，不得提起。刑
    事訴訟法第488條定有明文。查本件刑事訴訟係於民國94年6
    月13日繫屬於台灣台北地方法院，原告於94年8月30日對德
    春營造股份有限公司（下稱德春公司）、乙○○、梁緒森、
    梁寶新、宏盛建設股份有限公司（下稱宏盛公司）、中鹿營
    造股份有限公司（下稱中鹿公司）提起附帶民事訴訟，嗣台
    灣台北地方法院刑事庭於95年10月6日判決刑事被告梁緒森
    、梁寶新、甲○○○、丁○○四人無罪，並於同日以刑事訴
    訟諭知無罪為由，判決附帶民事訴訟部分原告之訴及假執行
    之聲請均駁回。原告於95年11月2日提起附帶民事訴訟之上
    訴，並於同日本於同一基礎事實追加本件被告甲○○○、丁
    ○○（見附民上卷第8、9頁）。檢察官則遲至95年11月10日
    始就刑事部分提起上訴。被告甲○○○、丁○○雖謂原告追
    加之訴不符刑事訴訟法第488條規定，其追加之訴不合法云
    云。然原告於94年8月30日提起附帶民事訴訟，係於刑事訴
    訟起訴後第一審辯論終結前，應已合法繫屬於法院，原告於
    95年11月2日就附帶民事訴訟提起上訴，於法亦無不合，而
    前開追加之訴係附麗於原所提起之附帶民事訴訟，原所起訴
    者既符合刑事訴訟法488條規定而屬合法，則原告就被告林
    潘田、丁○○所為訴之追加亦為法之所許。
二、按訴狀送達後，原告不得將原訴變更或追加。但請求之基礎
    事實同一者，不在此限。民事訴訟法第255條1項第2款定有
    明文。查原告前開附帶民事訴訟，有關德春公司、乙○○、
    梁緒森、梁寶新、宏盛公司、中鹿公司經本院刑事庭於96年
    2月7日以刑事諭知無罪為由駁回原告之上訴確定；至被告甲
    ○○○、丁○○則裁定移送民事庭。原告於民國95年4月20
    日具狀主張德春公司為被告甲○○○、丁○○之僱用人，應
    連帶負損害賠償責任，而追加德春公司為被告（見本院卷第
    52頁），其主張之侵權行為事實仍同為92年7月7日之施工事
    故，是其請求之基礎事實自屬同一，揆諸前揭規定，原告所
    為訴之追加，尚無不合，應予准許。
三、原告主張：被告甲○○○、丁○○均為被告德春公司之員工
    ，並為德春公司派駐至「帝寶」建築工地Ｈ型鋼吊掛工程之
    施作人員。民國92年7月7日上午，原告與被告甲○○○、丁
    ○○、訴外人梁寶新、謝永威於該工地之一區共同安裝Ｈ型
    鋼，安裝方式如下：被告甲○○○將Ｈ型鋼自他處運至施工
    地點後，梁寶新以鋼索及牛角鉤將Ｈ型鋼中間點之勾環與原
    告駕駛之挖土機挖斗背面勾環連結，原告再抬高挖土機手臂
    將Ｈ型鋼提至所需高度，使得以與其他Ｈ型鋼接合，甲○○
    ○則以挖土機挖斗自Ｈ型鋼無須鎖螺絲該端下方頂住，繼而
    由站在已固定Ｈ型鋼上之丁○○及謝永威以螺絲將二支Ｈ型
    鋼鎖緊至不會晃動之程度，丁○○再解開牛角勾，使原告之
    挖土機手臂得以離開，並將挖斗移至Ｈ型鋼下方，與甲○○
    ○共同調整角度，使丁○○、謝永威得確實將螺絲鎖緊而完
    成安裝。同日下午2時左右，原告以上開相同方式操作挖土
    機準備安裝Ｈ型鋼時，因該處樓板略有傾斜，較他處為低，
    並有橫樑擋住，致無法以前述安裝方式將Ｈ型鋼提至所需高
    度，原告遂將Ｈ型鋼放回地面。而甲○○○、丁○○及原告
    三人均從事類似工作數年，應注意倘未以鋼索及牛角鉤勾住
    Ｈ型鋼，率以單一挖斗抬高，且無任何其他支點之情形下，
    Ｈ型鋼將因重心不穩而掉落，傷及施工之人，且當時並無不
    能注意之情形，竟仍疏於注意，於梁寶新以鋼索及牛角鉤將
    該支Ｈ型鋼勾在甲○○○駕駛之挖土機挖斗上後，改由甲○
    ○○吊起該支Ｈ型鋼，並於原告駕駛挖土機挖斗背面從該支
    Ｈ型鋼中間點下方頂高後將挖土機手臂鬆開，站在已固定完
    畢Ｈ型鋼上之丁○○則跨行至原告以挖斗頂高之該支Ｈ型鋼
    上解開牛角鉤，再回到原站立之該支Ｈ型鋼上，甲○○○隨
    即將挖土機手臂移開後駛離現場，留下原告一人獨力以挖斗
    支撐該支Ｈ型鋼。此時，因該支Ｈ型鋼與另支已固定Ｈ型鋼
    間仍有空隙，丁○○無法鎖緊螺絲，遂要求原告將挖土機手
    臂往已固定之Ｈ型鋼方向移動，原告為使該支Ｈ型鋼到達定
    位，而將挖土機手臂伸直，致該支Ｈ型鋼因無其他足以支撐
    之力量而向原告駕駛座方向滑落，原告因而受有骨盆骨折併
    膀胱破裂、尿道破裂及腰脊椎受傷，經評定為輕度之多重器
    官障礙。原告計受有(1)看護費用：92年7月7日起至94年1月
    30日止，由妻子鄧妙玲看護，依每日新台幣（下同）1500元
    計算，共計85萬5000元。(2)往返醫院車資：台北市立仁愛
    醫院（下稱仁愛醫院）至營民總醫院救護車費用2500元；
    自原告台東縣池上鄉住處至花蓮市慈濟醫院車資16780元。
    減少勞動能力損失：1158萬3600元。精神慰撫金：200
    萬元。合計1445萬5380元。爰依民法第184、185、188、193
    、195條規定訴請被告連帶賠償。訴之聲明：(1)被告應連帶
    給付原告1445萬5380元及自追加起訴狀繕本送達翌日起至清
    償日止按年息5%計算之利息。(2)願供擔保請准宣告假執行。
四、被告則以：本件事發時間為92年7月7日，迄今已逾3年，原
    告對被告三人起訴，依民法第197條第1項規定，已逾2年之
    消滅時效，其訴應無理由等語，資為抗辯。答辯聲明：(1)原
    告之訴及假執行之聲請駁回。(2)如受不利判決願供擔保請准
    宣告免為假執行。
五、按因侵權行為所生之損害賠償請求權，自請求權人知有損害
    及賠償義務人時起，二年間不行使而消滅。民法第197條第1
    項前段定有明文。查本件施工事故發生日期為92年7月7日，
    原告於94年8月30日就德春公司、乙○○、梁緒森、梁寶新
    、宏盛公司、中鹿公司提起附帶民事訴訟，本已逾2年之消
    滅時效期間。其於95年11月2日追加本件被告甲○○○、丁
    ○○，更已罹於2年時效。而前開德春公司等人之附帶民事
    訴訟，並經本院刑事庭於96年2月7日以刑事諭知無罪為由駁
    回原告之上訴確定。原告於96年4月20日重行具狀追加德春
    公司，亦已罹於2年時效。
六、原告雖主張其至檢察官追加被告甲○○○、丁○○，並經台
    灣台北地方法院判決梁緒森、梁寶新無罪，甲○○○、丁○
    ○過失傷害後，原告始確知行為人係被告甲○○○、丁○○
    ，故本件時效應自該刑事判決95年10月11日宣判時云云。惟
    按關於侵權行為損害賠償請求權之消滅時效，應以請求權人
    實際知悉損害及賠償義務人時起算，非以知悉賠償義務人因
    侵權行為所構成之犯罪行為經檢察官起訴，或法院判決有罪
    為準（最高法院72年台上字第738號判例、最高法院61年度
    第4次民事庭庭長會議決議參照）。依原告主張之侵權行為
    事實，其於事發當時係與被告甲○○○、丁○○於帝寶建築
    工地共同進行Ｈ型鋼之吊掛工程作業，因被告甲○○○、丁
    ○○疏未注意，致吊掛之Ｈ型鋼滑落，而壓傷原告。則原告
    對事發經過知之甚詳，對損害之發生及被告林潘田、丁○○
    為共同侵權行為人應清楚知悉，揆諸前揭說明，本件時效應
    於事發當日開始起算，不以被告甲○○○、丁○○二人經檢
    察官起訴或法院判決為準。原告此節主張洵有誤會，委無可
    採。
七、綜上，本件已罹於時效，被告執此抗辯，並拒絕給付，洵屬
    有據。從而，原告依侵權行為法律關係，請求被告連帶給付
    給付原告1445萬5380元及自追加起訴狀繕本送達翌日起至清
    償日止按年息5%計算之利息，為無理由，應予駁回。其假執
    行之聲請亦失所附麗，併予駁回。
八、據上論結，本件原告之訴為無理由，依民事訴訟法第78條，
    判決如主文。
中　　華　　民　　國　　96　　年　　9 　　月　　5 　　日
                    民事第一庭
                        審判長法　官  張耀彩
                              法　官  林金吾
                              法　官  盧彥如
正本係照原本作成。
如不服本判決，應於收受送達後20日內向本院提出上訴書狀，其
未表明上訴理由者，應於提出上訴後20日內向本院補提理由書狀
（均須按他造當事人之人數附繕本）上訴時應提出委任律師或具
有律師資格之人之委任狀；委任有律師資格者，另應附具律師資
格證書及釋明委任人與受任人有民事訴訟法第466條之1第1項但
書或第2項（詳附註）所定關係之釋明文書影本。
中　　華　　民　　國　　96　　年　　9 　　月　　6 　　日
　　　　　　　　　            書記官  鄭兆璋
附註：
民事訴訟法第466條之1（第1項、第2項）：
對於第二審判決上訴，上訴人應委任律師為訴訟代理人。但上訴
人或其他法定代理人具有律師資格者，不在此限。
上訴人之配偶、三親等內之血親、二親等內之姻親，或上訴人為
法人、中央或地方機關時，其所屬專任人員具有律師資格並經法
院認為適當者，亦得為第三審訴訟代理人。
